最　高　行　政　法　院　判　決　　　　　　　　　　九十一年度判字第四三四號
　　原　　　告　甲○○
　　被　　　告　行政院農業委員會
　　代　表　人　乙○○
右當事人間因老年農民福利津貼事件，原告不服行政院中華民國八十九年五月九日台
八十九訴字第一三二八七號再訴願決定，提起行政訴訟。本院判決如左：
　　主  文
原告之訴駁回。
訴訟費用由原告負擔。
　　事  實
緣原告於民國八十八年五月十九日向其戶籍所在地之臺北縣樹林鎮農會申請補發老年
農民福利津貼，經臺北縣樹林鎮農會報請受本件被告委託辦理老年農民福利津貼業務
之勞工保險局（以下簡稱勞保局）審查且結果，以原告依八十七年十一月十一日修正
公布之老年農民福利津貼暫行條例（以下簡稱老農津貼暫行條例）第五條規定申請補
發福利津貼，應發金額新臺幣（下同）二三、○○○元，乃以八十八年八月二十六日
保受字第六六二五○三六號函復原告。原告以補發福利津貼應自八十四年六月起至八
十七年十月止，勞保局僅補發八十四年六月起至八十五年十二月止，而八十六年一月
至八十七年十月期間並未補發，顯然違法云云，向勞保局提出申復，未獲變更，提起
一再訴願亦遞遭決定駁回，遂提起本訴。茲摘兩造訴辯意旨於次：
原告起訴意旨略謂：一、原處分、訴願及再訴願決定機關均未斟酌老農福利津貼暫行
條例於八十七年十一月十一日修正公佈之廢除排富規定意旨，應追溯至八十四年六月
公佈時補發福利津貼之明文規定。被告只准補八十四年六月至八十五年十二月止，對
於八十六年一月至八十七年十月均不補發之處分，自屬違背前開法規修正之意旨；又
原告八十六年、八十七年雖未申請，但之前之申請應有延伸效力，勞保局未准補發，
顯然違法。二、綜上所述，請求判決撤銷原處分及一再訴願決定，另命被告補發八十
六年一月至八十七年十月間共計二十二個月老年農民福利津貼。
被告答辯意旨略謂︰原告於八十六年一月至八十七年六月當時所得、財產未超過標準
，亦無專任外職業，有勞保局老農津貼個人資料查詢單影本附卷可稽，顯見當時原告
符合申領條件卻未提出申請。又原告八十七年七月至十月已領取敬老津貼，有勞保局
八十七年十二月七日八七保受字第六○四九八三八號函可稽，原告向勞保局申請補發
八十六年一月至八十七年十月之老年農民福利津貼，該局以原告當時未具行為時老年
農民福利津貼申領及核發辦法第二條第一項第二款至第四款之情形，自不得依八十七
年十一月十一日修正公布之老農津貼暫行條例第五條規定申請補發，而不予發給，揆
諸首揭說明，並無不當。原告之訴顯無理由，請求駁回等語。
　　理  由
按老年農民年滿六十五歲且參加農民健康保險年資合計六個月以上者，其福利津貼之
發放至本人死亡當月止。又「老年農民因中央主管機關八十四年六月八日發佈施行之
老年農民福利津貼申領及核發辦法第二條第一項第二款至第四款規定，不能申領福利
津貼者，於本條例修正施行後，得依本條列修正施行前規定，申請補發。」為八十七
年十一月十一日修正公布之老農津貼暫行條例第三條及第五條規定。次按「老年農民
年滿六十五歲，正參加農民健康保險，其加保年資合計六個月以上，且無左列各款情
形之一者，得依本辦法申領福利津貼：一、已領取其他社會保險之老年給付或同一期
間內政部發放之生活補助或津貼者。二、具有農業外之專任職業者。三、農業用地、
農舍以外，其個人土地及房屋價值合計超過新台幣五百萬元者。四、最近一年度其個
人綜合所得總額超過該年全年基本工資者。」、「符合第二條第一項所定資格之老年
農民申請發給福利津貼時，應填具申請書，並檢附身份證正背面影本一份，向戶籍所
在地之基層農會申領之。前項申領，應按年辦理；其申請手續係委託他人辦理者，應
另填具委託書。」、「福利津貼之發放，除本條例公佈施行後第一次發放，中央主管
機關有特別規定外，自受理申請日當月開始起算。」為八十八年四月三十日修正前老
年農民福利津貼申領及核發辦法第二條第一項、第四條及第六條第二項所明定。本件
原告不服勞保局僅准發給三三、○○○元之函復，以其應受補發福利津貼應自八十四
年六月起至八十七年十月止，該局僅補發八十四年六月起至八十五年十二月止，而八
十六年一月至八十七年十月期間並未補發，顯然違法云云，申經該局以八十八年九月
十三日八八保受字第一○○五八三三號函復，略以原告八十二、八十三年度因財產、
所得超過規定，依八十七年十一月十一日修正公布之老農津貼暫行條例第五條規定，
得申請補發八十四年六月至八十五年十二月計十九個月福利津貼，惟原告八十四年七
月至十月及八十五年七月至十月等八個月已領取臺北縣政府發放之敬老津貼，經扣除
後實發十一個月計二三、○○○元，已於八十八年八月二十日撥入原告帳戶，並以八
十八年八月二十日八八保受字第一○○五○八八號函通知在案。有關原告申復補發八
十六年一月至八十七年十月之福利津貼一節，以原告當年度並未提出申請，且八十四
、八十五年度所得、財產均未超過規定，依修正前老年農民福利津貼申領及核發辦法
及老農津貼暫行條例第五條規定，所請八十六年一月至八十七年十月福利津貼仍應不
予發給等語。原告對之仍有不服，以其八十四及八十五年度均提出申請而遭否准，八
十六年及八十七年度雖未申請，但之前之申請應有延伸效力，勞保局未准補發，顯然
違法云云，訴經行政院農業委員會、行政院一再訴願決定，以勞保局查得原告於八十
六年一月至八十七年六月當時所得財產未超過標準，且無專任農業外職業，惟原告當
時未依行為時老年農民福利津貼申領及核發辦法第二條第一項及第六條規定申請發給
福利津貼，勞保局以其當時未曾提出申請而不予發給，並無不合，遂駁回其一再訴願
。揆諸首揭規定，核無違誤。茲原告起訴主張依修正老農津貼暫行條例廢除排富規定
之意旨，應追溯至該條例八十四年六月公布時予以補發，原處分對於八十六年一月至
八十七年十月間之津貼均不補發，自有違誤云云。查老年農民因中央主管機關八十四
年六月八日發布施行之老年農民福利津貼申領及核發辦法第二條第一項第二款至第四
款規定，不能申領福利津貼者，於本條例修正施行後，得依本條例修正施行前規定，
申請補發。」為八十七年十一月十一日修正公布之老農津貼暫行條例第五條所規定。
本件原告於八十六年一月至八十七年六月當時所得、財產未超過標準，亦無專任升職
業，有勞保局老農津貼個人資料查詢單影本附卷可稽，顯見當時原告即符合申領條件
，乃未提出申請，自不得申請補發。又原告八十七年七月至十月已領取敬老津貼，有
勞保局八十七年十二月七日八七保受字第六○四九八三八號函可稽，原告向勞保局申
請補發八十六年一月至八十七年十月之老年農民福利津貼，該局以原告當時未具行為
時老年農民福利津貼申領及核發辦法第二條第一項第二款至第四款不得申領之情形，
自不得依八十七年十一月十一日修正公布之老農津貼暫行條例第五條規定申請補發，
而不予發給，揆諸首揭規定，即非無據。原告起訴意旨難謂有理，應予駁回。
據上論結，本件原告之訴為無理由，爰依行政訴訟法施行法第二條、行政訴訟法第九
十八條第三項前段，判決如主文。
中　　華　　民　　國　　九十一　　　年　　　　三　 　月　　　二十八　　日
                    最 高 行 政 法 院  第 四 庭
                                審 判 長 法  官　　　廖　政　雄
                                         法  官　　　趙　永　康
                                         法  官　　　林　清　祥
                                         法  官　　　鍾　耀　光
                                         法  官      姜  仁  脩
右  正  本  證  明  與  原  本  無  異
　　　　　　　　　　　　　　　　　　　　 法院書記官　彭　秀　玲
中　　華　　民　　國　　九十一　　　年　　　三　　　　月　　二十八　　　日
